臺灣高雄地方法院民事判決　　　　　　　93年度保險字第82號
原　　　告　丙○○
　　　　　　乙○○
兼上二人
法定代理人　戊○○
訴訟代理人　林維毅律師
被　　　告　國華產物保險股份有限公司
法定代理人　甲○○
訴訟代理人　丁○
當事人間給付保險金事件，本院於民國94年11月17日言詞辯論終
結，判決如下：
  主  文
原告之訴及假執行之聲請均駁回。
訴訟費用由原告負擔。
  事實及理由
一、原告主張：訴外人田和宗係原告丙○○、乙○○之父、原告
    戊○○之夫，生前受雇於訴外人寶國汽車股份有限公司（下
    稱寶國公司）擔任技工，並自民國92年7 月7 日起，於下班
    後之17時30分起至21時30分止，擔任汽車教練工作。詎田和
    宗於92年7 月25日19時許，指導學員王德芳駕駛VX-2653 號
    自小客車行經高雄市○○路與中山路口時，恰遇紅燈停車，
    其後綠燈起步時，因車輛熄火阻擋後車行進，然王德芳未能
    立即排除此狀況，遭後車按鳴一長聲喇叭催促，王德芳見田
    和宗當場因受驚嚇全身一震並隨即休克，經將田和宗送醫急
    救仍不治死亡，經臺灣高雄地方法院檢察署檢察官會同法醫
    相驗結果，認田和宗之死因為心臟衰竭。查田和宗所乘坐之
    上開教練車，已向被告投保強制汽車責任保險，簽訂強制汽
    車責任險契約（下稱系爭契約），而田和宗係於上開教練車
    使用中，因其他汽車按鳴一長聲喇叭而受驚休克死亡，屬系
    爭契約條款所稱之汽車交通事故，爰依系爭契約條款16條第
    1 項、保險法第34條第1 、2 項規定，聲明請求被告給付原
    告新台幣（下同）140 萬元，及自起訴狀繕本送達被告翌日
    起之第16日起至清償日止，按年利率10% 計算之利息，並陳
    明願供擔保請准宣告假執行。
二、被告則以：被告確實有承保田和宗死亡前所乘坐之VX-2653
    號自小客車之強制汽車責任保險，然田和宗之死因為心臟衰
    竭，其死亡屬自身身體疾病所導致，並非汽車交通事故；況
    且，田和宗生前係擔任汽車教練工作，應比常人更能適應汽
    車之喇叭聲，何以會因其他汽車按鳴一長聲喇叭而受驚嚇休
    克死亡。綜上，原告之訴為無理由，爰聲明請求駁回原告之
    訴，如受不利判決願供擔保請准宣告免為假執行等語資為抗
    辯。
三、兩造不爭執之事項：
  (一)田和宗係原告丙○○、乙○○之父、原告戊○○之夫，生前
    擔任汽車駕駛教練，於92年7 月25日19時許，指導學員王德
    芳駕駛VX-2653 號自小客車行經高雄市○○路與中山路口時
    ，恰遇紅燈停車，其後綠燈起步時，因車輛熄火阻擋後車行
    進，然王德芳未能立即排除此狀況，遭後車按鳴一長聲喇叭
    催促，田和宗即當場休克，經送醫急救仍不治死亡，經臺灣
    高雄地方法院檢察署檢察官會同法醫相驗後，認為死因為心
    臟衰竭，有臺灣高雄地方法院檢察署92年度相字第1234號相
    驗卷宗可佐。
  (二)田和宗發生上開死亡事故時所乘坐之車號VX-2653 號自小客
    車之強制汽車責任險，係由被告承保，被保險人為高雄市私
    立寶國汽車期補習班，有強制汽車責任保險保險證為證。
四、本件應判斷之點在於：(一)田和宗於92年7 月25日於指導王德
    芳駕駛汽車途中發生之死亡事故，是否為系爭契約條款所稱
    之汽車交通事故？(二)田和宗之死亡是否為其他車輛按鳴之喇
    叭聲所致？抑或係田和宗本身之疾病所導致？茲分述本院之
    判斷如下：
  (一)田和宗於92年7 月25日於指導王德芳駕駛汽車途中發生之死
    亡事故，是否為系爭契約條款所稱之汽車交通事故？
  1.按系爭契約乃強制汽車責任保險契約，為高雄市私立寶國汽
    車期補習班依強制汽車責任保險法之規定向被告投保，是就
    系爭契約內「汽車交通事故」範圍之認定，除系爭契約內已
    載明者外，如有疑義，依保險法第54條第2 項規定，雖應作
    有利於被保險人之解釋，然仍應符合強制汽車責任保險法之
    立法意旨，並非可漫無限制之擴張解釋。而按強制汽車責任
    保險法之性質屬提供受害人基本保障之之政策性保險，目的
    在使汽車交通事故中因特定加害人造成他人受傷或死亡之損
    害，不因個別加害人之賠償資力短缺或不願賠償，而影響特
    定第三受害人之權益，乃強制投保責任保險，轉嫁個別事故
    之個別危險，以提供第三受害人基本保障（參江朝國所著強
    制汽車責任保險法）。強制汽車責任保險法之立法目的，既
    係在轉嫁汽車交通事故之個別風險，使汽車交通事故之受害
    人獲得基本保障，立法者之本意即認為汽車乃一高危險源，
    故有必要將此社會大眾享受汽車之便利所招致之危險作轉嫁
    分擔，從而解釋「汽車交通事故」時，即應自何謂利用、享
    受汽車便利性之危險來源而為判斷，非謂於汽車使用、管理
    過程中發生之死亡事故，一概均屬汽車交通事故。
  2.本件原告係主張田和宗於92年7 月25日19時許，指導學員王
    德芳駕駛汽車時，因綠燈起步時車輛熄火阻擋後車行進，遭
    後車按鳴一長聲喇叭催促，田和宗乃當場而受驚休克，經送
    醫後仍不治死亡，即原告係主張田和宗之死亡為該後車按鳴
    喇叭之行為所導致，然按鳴喇叭乃常見之汽車駕駛行為，用
    以督促他人注意，尚難認屬利用、享受汽車便利性之危險來
    源，從而，田和宗於92年7 月25日於指導王德芳駕駛汽車途
    中發生之死亡事故，非屬系爭契約條款所稱之汽車交通事故
    ，是原告此部分之主張尚屬無據。
  (二)況按強制汽車責任保險法係採責任保險法制，其立法目的一
    方面在使汽車交通事故之受害人得直接請求保險賠償給付，
    迅速獲得保障，另一方面在使加害人依法應負擔賠償責任，
    於受賠償請求時，得因有保險契約之保障，而在限度之金額
    內免其責任，責任保險人之義務在於代替被保險人向第三人
    賠償，因之，強制汽車責任保險法之保險人於被保險人駕駛
    被保險汽車發生交通事故，致第三人傷殘死亡，始負保險賠
    償給付責任，故交通事故之受害人應向加害人之保險公司請
    求理賠，而非向自己本身所投保責任保險之保險公司請求，
    此乃責任保險與傷害保險本質不同使然，有最高法院92年度
    台上字第699 號、臺灣高等法院92年度保險上易字第16號判
    決意旨可參。依原告之上開主張，田和宗之死亡乃後車按鳴
    喇叭之行為所導致，並非被告所承保之VX-2653 號自小客車
    駕駛人王德芳之駕駛行為所致，則依上開說明，原告是否得
    向承保VX-265 3號自小客車強制汽車責任險之被告請求理賠
    ，尚非全然無疑。
五、綜上所述，田和宗於92年7 月25日於指導王德芳駕駛汽車途
    中發生之死亡事故，並非系爭契約條款所稱之汽車交通事故
    ，從而，原告依系爭契約條款16條第1 項、保險法第34條第
    1 、2 項規定，聲明請求被告給付140 萬元，及自起訴狀繕
    本送達被告翌日起之第16日起至清償日止，按年利率10% 計
    算之利息，為無理由，應予駁回，其假執行之聲請亦失所附
    麗，應併予駁回。
六、結論：原告之訴為無理由，依民事訴訟法第78條，判決如主
    文。
中　　華　　民　　國　　94　　年　　11　　月　　24　　日
                  民事第五庭法　官　黃悅璇
正本係照原本作成。
如不服本判決，應於送達後20日內，向本院提出上訴狀並表明上
訴理由，如於本判決宣示後送達前提起上訴者，應於判決送達後
10日內補提上訴理由書（須附繕本）。
中　　華　　民　　國　　94　　年　　11　　月　　24　　日
                            書記官　董明惠
